【裁判字號】    99,易,2334
【裁判日期】    990830
【裁判案由】    詐欺
【裁判全文】
臺灣臺中地方法院刑事判決              99年度易字第2334號
公  訴  人  臺灣臺中地方法院檢察署檢察官
被      告  甲○○
上列被告因詐欺案件，經檢察官提起公訴（98年度調偵字第440
號），被告於本院準備程序中就被訴之事實為有罪之陳述，經本
院合議庭裁定由受命法官獨任進行簡式審判程序審理，判決如下
：
    主      文
甲○○意圖為自己不法之所有，以詐術使人將本人之物交付，處
有期徒刑柒月。又意圖為自己不法之所有，以詐術使人將本人之
物交付，處有期徒刑柒月。應執行有期徒刑壹年。緩刑伍年，並
依本院九十九年度司中調字第一九九四號調解內容（如附件）給
付新臺幣貳佰肆拾萬元予乙○○。
    事實及理由
壹、程序方面
    刑事訴訟法第273條之1第1 項規定除被告所犯為死刑、無期
    徒刑、最輕本刑為3 年以上有期徒刑之罪或高等法院管轄第
    一審案件者外，於審判期日前之程序進行中，被告先就被訴
    事實為有罪之陳述時，審判長得告知被告簡式審判程序之旨
    ，並聽取當事人、代理人、辯護人及輔佐人之意見後，裁定
    進行簡式審判程序。查本案被告甲○○被訴詐欺案件，非前
    開不得進行簡式審判程序之案件，經被告於本院審理時就被
    訴之事實為有罪之陳述，且經本院告知被告簡式審判程序之
    旨，聽取被告及檢察官之意見後，爰依刑事訴訟法第273 條
    之1 第1 項規定裁定改依簡式審判程序審判之，先予敘明。
貳、實體方面
一、犯罪事實：
（一）甲○○（涉嫌詐欺紀宥存、楊旻哲部分，另經臺灣臺中地
      方法院檢察署檢察官為不起訴處分）原係從事汽車配件銷
      售工作，其於民國96年7 月間，結識在臺中商業銀行（下
      稱臺中銀行）龍井分行任職之紀吟潔後，竟隱瞞已婚身分
      追求紀吟潔，進而於同年10月間，與紀吟潔交往成為男女
      朋友，因而與紀吟潔之母乙○○有所往來。詎甲○○竟意
      圖為自己不法之所有，基於詐欺取財之各別犯意，先後為
      下列(一)、(二)所示之犯行：
    (一)甲○○於96年11月間，假借投資期貨之名，向乙○○誆稱
      ：其與立委顏清標等多位立委熟識，立委們也共同參與投
      資期貨，擁有內線消息，一定穩賺，保證有10% 獲利，細
      不會虧損云云，且為取信乙○○，乃透過紀吟潔轉交發票
      人為得筌有限公司（代表人為甲○○之妻林靜榆）、付款
      人為臺中銀行沙鹿分行、帳號為0000000 號、支票號碼為
      SUA0000000號之空白支票1 張予乙○○，告知乙○○之後
      可自行填載每月應獲利之金額，持至銀行託收云云，後又
      改稱不需託收，其會從乙○○投資之金額直接扣除10% 之
      獲利云云，致乙○○信以為真而陷於錯誤，遂同意投資新
      臺幣（下同）150萬元，之後接續分3次交付款項予甲○○
      （實際交款金額合計140萬元），情形如下：
    1.因甲○○先前向乙○○佯稱投資之金額直接扣除10% 之獲
      利，是乙○○所支付總投資金額150 萬元之50萬元部分，
      因預扣10% 獲利，是乙○○僅需交付45萬元。乙○○於96
      年11月12日自其所申設之元大商業銀行股份有限公司（原
      復華商業銀行股份有限公司）沙鹿分行帳號000000000000
      0 號帳戶（下稱元大銀行帳戶）轉帳匯款45萬元至紀吟潔
      所申設之臺中銀行龍井分行之帳號000000000000號帳戶（
      下稱臺中銀行帳戶）內，紀吟潔於同日領出上開款項後，
      當日即由紀吟潔於臺中銀行龍井分行交付45萬元現金予甲
      ○○。
    2.因甲○○先前向乙○○佯稱投資之金額直接扣除10% 之獲
      利，是乙○○所支付總投資金額150 萬元之50萬元部分，
      因預扣10% 獲利，是乙○○僅需交付45萬元。乙○○復於
      96年11月29日以現金存款方式將現金9 萬元存入至紀吟潔
      之上揭臺中銀行帳戶，另於當日自其上開元大銀行帳戶匯
      款轉帳36萬元至紀吟潔之上揭臺中銀行帳戶，紀吟潔於同
      日領出後，當日即由紀吟潔於臺中銀行龍井分行交付45萬
      元現金予甲○○。
    3.乙○○於96年12月11日，分別自長子紀宥存所申設於中華
      郵政股份有限公司龍井茄投郵局帳號000-00000000000000
      號帳戶（下稱郵局帳戶）、長女紀力瑄所申設於元大銀行
      沙鹿分行帳號0000000000000 號帳戶（下稱元大銀行帳戶
      ），分別提領16萬3,000 元、30萬元後，甲○○於當晚至
      乙○○位於臺中縣龍井鄉○○○路559 號之住處，由乙○
      ○親自交付45萬元現金予甲○○，相隔數日後，甲○○復
      意圖為自己不法之所有，基於詐欺取財之接續犯意，又向
      乙○○佯稱此次投資金額50萬元之獲利改為後扣，要求乙
      ○○再補足5 萬元云云，致乙○○陷於錯誤，遂於其上開
      住處再交付5萬元現金予甲○○。
    (二)甲○○於97年2 月間至乙○○之上開住處與乙○○聊天，
      於言談之間得知王欣泰積欠乙○○190 萬元之債務，並於
      88年5、6月間，簽立5張面額共計190萬元之本票交予乙○
      ○作為債權憑證，嗣王欣泰陸續清償部分欠款，乃於91年
      5月1日，重新簽發面額149萬元之本票1張交予乙○○，甲
      ○○認有機可乘，乃對乙○○佯稱：伊可幫乙○○要回上
      開欠款，伊請公司律師處理，律師表示王欣泰的案子較特
      殊，需要一半之擔保金，因此本票面額共190 萬元，需要
      100 萬元之擔保金，始能就王欣泰在合作金庫銀行沙鹿分
      行之帳戶聲請假扣押云云，致乙○○信以為真而陷於錯誤
      ，遂將前揭6張本票交予甲○○，並於97年2月29日，自其
      上開元大銀行帳戶轉帳匯款92萬元至紀吟潔之上揭臺中銀
      行帳戶，紀吟潔於同日領出90萬元後，當日即由甲○○前
      往臺中銀行龍井分行向紀吟潔拿取90萬元現金，乙○○復
      於97年3月5日，自其上開元大銀行帳戶轉帳8 萬元至紀吟
      潔之前揭臺中銀行帳戶，紀吟潔於同日領出10萬元後，當
      日即由甲○○前往臺中銀行龍井分行向紀吟潔拿取90萬元
      現金。
    (三)甲○○詐得上開款項後，因遲未能提出投資期貨之證明，
      且未支付任何投資獲利，對於向法院聲請對王欣泰假扣押
      之事，亦遲未辦理，迭經乙○○及紀吟潔向其追問，甲○
      ○一再推諉，且支吾其詞，嗣後並避不見面，乙○○至此
      方知受騙。
（二）案經乙○○委由胡宗智律師告訴臺灣臺中地方法院檢察署
      檢察官偵查後起訴。
二、上開犯罪事實，業據被告甲○○於本院準備程序時坦承不諱
    ，核與證人即告訴人乙○○、證人紀吟潔於偵查中證述情節
    大致相符，並有前揭支票號碼SUA0000000號之空白支票影本
    、上開告訴人乙○○所申設之元大銀行帳戶存摺影本、上開
    證人紀吟潔所申設之臺中銀行帳戶存摺影本、上開紀宥存所
    申設之郵局帳戶存摺影本、紀力瑄所申設之元大銀行帳戶存
    摺影本、王欣泰所簽立之前揭6 張本票影本、戶役政電子閘
    門系統以姓名查詢個人基本資料查詢結果、本院99年1月4日
    中院彥民執科字第2號函、證人紀吟潔提出其於98年4月14日
    與被告通話之電話錄音譯文及錄音光碟各1 份在卷可稽，是
    被告出於任意性之自白核與事實相符，足堪採信。本案事證
    明確，被告犯行堪以認定，應予依法論科。
三、核被告甲○○如犯罪事實欄（一）(一)、(二)所為，均係犯刑法
    第339條第1項之詐欺取財罪。被告就犯罪事實欄（一）(一)1.
    2.3.所為，其係向告訴人乙○○謊稱投資期貨獲利而施用同
    一詐術方式，使告訴人分3 次匯款，期間被告雖再謊稱獲利
    方式改變，而使告訴人再度陷於錯誤，進而再度交付5 萬元
    款項予被告，然上開犯行時間密接、手段相同並利用相同機
    會而為，應係基於接續犯意而為，應論以一罪。其所犯如犯
    罪事實欄（一）(一)、(二)所示之2 次詐欺犯行，犯意各別、行
    為互殊，應予分論併罰。爰審酌被告因公司經營不善需資金
    週轉，進而利用告訴人之信任施以詐術，向告訴人詐取財物
    ，其犯罪手段惡劣，犯罪動機及目的均非良善，且造成告訴
    人損害非微，惟考量其於本院審理中坦承犯行，態度尚佳等
    一切情狀，各量處如主文所示之刑，並定其應執行之刑，以
    示懲儆。又被告前均未曾受有期徒刑以上刑之宣告，有臺灣
    高等法院被告前案紀錄表1 份在卷可稽，其因一時失慮，偶
    罹刑典，惟事後已坦承犯行，且與證人即被害人乙○○成立
    調解，此有本院簡易庭調解結果報告書、本院調解程序筆錄
    1 份在卷可稽，深具悔意，經此刑之宣告後，應知警惕而無
    再犯之虞，本院因認暫不執行其刑為當，予以宣告緩刑5 年
    ，用啟自新。惟因被告侵占款項之數額非寡，並已經本院99
    年度司中調字第1994號與告訴人乙○○達成調解（調解內容
    為被告應給付240 萬元予乙○○，給付方法詳如調解程序筆
    錄所載），已如前述，爰併依刑法第74條第2項第3款之規定
    ，命被告於緩刑期內依上揭調解結果向被害人乙○○給付24
    0 萬元之金額，以督促被告能儘速履行其民事上之義務，附
    此敘明。
據上論斷，應依刑事訴訟法第273 條之1 第1 項、第299 條第1
項前段，刑法第339條第1項、第51條第5款、第74條第1項第1 款
、第2項第3款，刑法施行法第1條之1第1項、第2項前段，判決如
主文。
本案經檢察官丙○○到庭執行職務。
中    華    民    國    99    年    8     月    30    日
                  刑事第四庭  法  官  潘曉玫
以上正本證明與原本無異。
如不服本判決應於收受判決後10日內向本院提出上訴書狀，並應
敘述具體理由；其未敘述上訴理由者，應於上訴期間屆滿後20日
內向本院補提理由書（均須按他造當事人之人數附繕本）「切勿
逕送上級法院」。
告訴人或被害人對於判決如有不服具備理由請求檢察官上訴者，
其上訴期間之計算係以檢察官收受判決正本之日期為準。
                              書記官  張齡方
中    華    民    國    99    年    8     月    30    日
附錄本案論罪科刑法條全文：
中華民國刑法第339條
（普通詐欺罪）
意圖為自己或第三人不法之所有，以詐術使人將本人或第三人之
物交付者，處 5 年以下有期徒刑、拘役或科或併科 1 千元以下
罰金。
以前項方法得財產上不法之利益或使第三人得之者，亦同。
前二項之未遂犯罰之。

司法院資訊處製作；財團法人民間司法改革基金會備份。
